【裁判字號】    92,交易,515
【裁判日期】    921106
【裁判案由】    過失傷害
【裁判全文】
臺灣臺北地方法院刑事判決                        九十二年度交易字第五一五號
    公  訴  人  臺灣臺北地方法院檢察署檢察官
    被      告  甲○○
右列被告因過失傷害案件，經檢察官提起公訴（九十二年度偵字第一六三一八號），
本院判決如左：
    主  文
甲○○無罪。
    理  由
一公訴意旨略以：被告甲○○於民國九十一年十一月二十九日下午九時三十分許，駕
  駛車號Ｂ五—一四一七號自用小客車，沿台北市○○路右側第二車道南往北行駛，
  行經同路與忠孝西路口時，本應注意車輛行駛至交岔路口，應注意車前狀況，以隨
  時保持安全措施，且依當時情形，又無不能注意情事，竟疏未注意前方車輛動態，
  適有乙○○騎乘車號ＤＡＡ—四一一號輕型機車，沿中華路欲右轉往忠孝西路方向
  行駛，遂遭被告甲○○所駕駛之自小客車自後撞及，乙○○因而人車倒地，受有頭
  部外傷、臉部擦傷、右腿擦傷及右肩擦傷等傷害等語，因認被告甲○○涉有刑法第
  二百八十四條第一項前段之過失傷害罪嫌。
二按犯罪事實應依證據認定之，無證據不得認定犯罪事實，刑事訴訟法第一百五十四
  條第二項定有明文。又認定不利於被告之事實，須依積極證據，苟積極證據不足為
  不利於被告事實之認定時，即應為有利於被告之認定，更不必有何有利之證據，最
  高法院三十年上字第八一六號著有判例可資參照。又按所謂信賴原則，指行為人在
  社會生活中，於從事某種具有危險性之特定行為時，如無特別情事，在可信賴被害
  者或其他第三人亦會相互配合，謹慎採取適當行動，以避免發生危險之適當場合，
  倘因被害者或其他第三人之不適當行動，而發生事故造成損害之結果時，該行為人
  不負過失責任。依此一原則，汽車駕駛人應可信賴參與交通行為之對方，亦將同時
  為必要之注意，相互為遵守交通秩序之適當行為，而無考慮對方將會有違反交通規
  則之不當行為之義務。故汽車駕駛人如已遵守交通規則且為必要之注意，縱有死傷
  結果之發生，其行為仍難認有過失可言；汽車駕駛人對於防止危險發生之相關交通
  法令之規定，業已遵守，並盡相當之注意義務，以防止危險發生，始可信賴他人亦
  能遵守交通規則並盡同等注意義務。若因此而發生交通事故，方得以信賴原則為由
  免除過失責任，最高法院亦著有八十八年度台上字第一八五二號判決及八十四年台
  上字第五三六○號判例可資參照。
三本件公訴人認被告甲○○涉有刑法第二百八十四條第一項前段之過失傷害罪嫌，無
  非以告訴人乙○○之指訴，及道路交通事故調查報告表、交通事故談話紀錄表、道
  路交通事故補充資料表、現場照片、診斷證明書、台北市政府警察局交通警察大隊
  交通事故分析研判表等件為其論據。訊據被告固坦認於公訴人所指時、地駕車與告
  訴人乙○○騎乘之機車發生碰撞，致告訴人受傷等事實，惟堅決否認有何過失傷害
  犯行，辯稱：當日伊駕車在中華路右側第二快車道往北行駛，告訴人突然自伊左方
  之第一快車道右轉欲駛往忠孝西路，伊閃煞不及兩車方發生碰撞等語。經查：
  (一)關於本件事故兩車碰撞地點，被告及告訴人所述並不相同，被告稱係在中華路往
    北過忠孝西路口之右側第二快車道內，告訴人則稱係在中華路往北未過忠孝西路
    口之禁行機車道與機車道分道線上。惟以後列事證，本院認應以被告所言為可採
    ：
    1.中華路往北以忠孝西路為界，南北之車道數並不相同。忠孝西路以南之中華路
      計有六線車道，第一、二車道為左轉之禁行機車道，第三、四車道為直行之禁
      行機車道，第五、六車道則為右轉忠孝西路之車道，可供機車通行。忠孝西路
      以北之中華路則為五線禁行機車之快車道，第一、二車道為左轉車道，第三至
      五車道為直行車道，在第二車道與第三車道間設有分隔島，並繪製有槽化線引
      導行車方向，此業據證人即事發當日到場繪製事故現場圖之警員郭奇宣到庭陳
      述明確（本院九十二年十月二十三日審判筆錄參照），並有卷附之現場照片可
      參（他字卷第十六頁參照）。以當地之交通標誌、標線所示，機車沿中華路往
      北行駛，於行近忠孝西路口時，僅得在第五、六車道行駛，且必須順向右轉忠
      孝西路續往東行，不得在忠孝西路口以北之中華路行車。
    2.告訴人雖稱當日其在中華路往北之機車道與禁行機車道分道線上行駛，至忠孝
      西路口欲順向右轉時遭被告駕車自後追撞，細繹其意，應指當日其在忠孝西路
      口前，係行駛在中華路第四、五車道之車道線上，並在中華路、忠孝西路口處
      遭被告自後追撞。然觀諸卷附於事發當日拍攝之照片（他字卷第十五頁參照）
      ，本件事發後兩車停放之位置係在中華路往北過忠孝西路口後之第四車道內（
      即被告所稱之直行第二快車道），係在告訴人所陳述之碰撞地點北方，且兩地
      相距有一段距離。而當日兩車碰撞後，被告之車僅右前保險桿有撞痕，告訴人
      之機車則係右後車尾破裂、車牌向右內擠脫落，有車損照片及道路交通事故補
      充資料表足憑（他卷第十三、十四頁、第九頁參照），告訴人亦僅受有頭部外
      傷、臉部擦傷、右腿擦傷、右肩扭傷之輕微傷害，亦有台北市立中興醫院出具
      之診斷證明書可按（他字卷第二十二頁參照），因本件事故所致之車損、人傷
      均甚輕微，可推知當日兩車碰撞力道非屬鉅大，再參以現場圖及現場照片均未
      顯示現場留有機車倒地之刮地痕或煞車痕等跡證，足以推斷兩車於碰撞發生後
      應旋即停下或倒地，實際碰撞地點與兩車事發後停放位置應相去不遠，從而，
      本件事故兩車碰撞地點應在中華路往北過忠孝西路口後之第四車道內，且告訴
      人確有騎乘機車行駛於禁行機車道之違規行為，均堪認定。
    3.至告訴人雖於偵查中表示卷附現場圖之標示與實際狀況不同云云（他字卷第二
      十頁訊問筆錄參照）。然證人郭奇宣已明確證述：當日其到場時車禍當事人並
      不在場，其不知車禍如何發生，僅先標繪機車倒地之位置並以安全島為測量基
      準點後將車子移開等語（本院九十二年十月二十三日審判筆錄參照），其所證
      述之車禍處理經過，核與本院受理交通刑事案件職務上所知之事故處理經過並
      無扞格之處，另經比對卷內照片（他字卷第十五頁參照），現場圖上所標繪之
      機車倒地位置與卷內照片所示亦屬相符，告訴人空言指摘現場圖不實，並不足
      採。
  (二)告訴人另指稱本件事故係被告同向自後追撞其車所致（他字卷第十九頁訊問筆錄
    參照），若其言屬實，告訴人之機車應係車尾正後方受損，然其機車卻係右後車
    尾破裂、車牌並向右內擠脫落，有車損照片附卷可證（他字卷第十三頁參照），
    顯然當日該車遭撞擊之力道，並非來自正後方，而係來自右後方，本件事故顯非
    於告訴人之機車仍處於直行狀態時發生。再者，告訴人亦坦認當日其行車動線為
    ：沿中華路往北行駛，欲在忠孝西路右轉繞過北門，上忠孝橋返回蘆洲，則其在
    中華路、忠孝西路口必須右轉忠孝西路行駛。查本件事故發生地點係在忠孝西路
    口以北之中華路第四快車道內，前已詳論，再佐以告訴人行車之動線須在忠孝西
    路口右轉，則當時違規在禁行機車道行駛之告訴人，應在快車道內有轉向之行為
    。被告對事發經過始終陳述：事發前伊駕車於中華路第二快車道（應為第四車道
    ，即直行車道第二車道）一路前行，告訴人之機車自伊車左方之車道突然右轉，
    伊閃煞不及撞上該機車等語，依據被告所述，告訴人之機車應係右側受損，此與
    告訴人之機車實際受損部位相合，亦與告訴人之行車動向一致，是以被告所述，
    堪信為真。告訴人空言主張肇事路段為其每日返家必經之地，其斷無可能駛入禁
    行機車道云云，與卷內相關事證不符，要難遽信。
  (三)台北市政府警察局交通警察大隊交通事故分析研判表雖認本件事故之肇因，被告
    涉嫌未注意車前狀況（他字卷第八頁參照），然被告陳稱：當日告訴人之機車自
    伊車左方突然右轉，伊發現時兩車相距約五公尺，事發時伊行車速度約為時速四
    十餘公里等語（他字卷第十九、二十頁詢問筆錄參照）。查本件事發前告訴人之
    機車係行駛於中華路往北過忠孝西路後之第三快車道（即直行第一車道），因右
    轉駛入右側之第四車道（即直行第二車道），而在該車道內與被告之車發生碰撞
    ，業如前述，按該地第三、第四車道均為直行車道，在該等車道內行駛之車輛，
    均應順向前行，不應有轉向之異常駕駛行為，告訴人騎乘機車在行近肇事地點處
    突然右轉侵入被告之前行路線，此等違常之駕駛行為，本非被告所能預見；另被
    告事發時之行車速率為四十餘公里，未超逾當地速限時速五十公里，而告訴人右
    轉時兩車相距僅約五公尺，此等猝不及防之危險狀況，縱使被告於發現告訴人違
    規右轉之動態後立即採取避煞措施，亦無從防免兩車發生碰撞之結果（蓋以時速
    四十公里計算，每秒之行車距離約為十一點一公尺，遠大於五公尺），是以誠難
    認為被告具有未注意車前狀況之過失。
  (四)綜上所述，本件事故係因告訴人騎乘機車沿中華路往北行駛，於過忠孝西路口後
    ，猶違規行駛於禁行機車之第三快車道（即直行第一車道），並自該車道違規右
    轉，侵入第四快車道被告之前行路線，致被告閃煞不及所致，其對本件事故之發
    生，應負全部肇責甚明。至卷內之道路交通事故調查報告表、道路交通事故補充
    資料表、交通事故談話紀錄表、診斷證明書、現場照片等件，雖可作為被告確實
    駕車與告訴人騎乘之機車發生碰撞，致告訴人受傷之佐證，惟由該等文件並不足
    以認定被告對本件事故之發生為有過失，是以亦難執此遽為對被告不利之認定，
    併予敘明。
四、綜上所述，被告雖於公訴人所指時、地，駕車與告訴人騎乘之機車發生碰撞，告
    訴人並因此受傷，然本件事故之肇因，係因告訴人騎乘機車違規行駛於禁行機車
    之直行車道，且於直行車道內貿然右轉所致，被告並無過失可言。本件並無任何
    積極證據足認被告確有過失傷害之犯行，既不能證明被告犯罪，依法自應為無罪
    之諭知。
據上論斷，依刑事訴訟法第三百零一條第一項，判決如主文。
本案經檢察官蔡秋明到庭執行職務。
中      華      民      國    九十二    年     十一     月      六      日
                                     臺灣臺北地方法院交通法庭
                                          審判長法  官 陳博文
                                                法  官 洪文慧
                                                法  官 陳婷玉
右正本證明與原本無異。
如不服本判決，應於判決送達後十日內，向本院提出上訴狀。
                                                書記官 陳弘文
中      華      民      國    九十二    年     十一     月      六      日


司法院資訊處製作；財團法人民間司法改革基金會備份。
